---
title: "Práctica 1"
author: "Carla Martínez, Patricia Mateu, Margalida Verd"
format: html
editor: visual
---

Primero instalamos el paquete "palmerpenguins" y mostramos por pantalla las primeras filas para asegurarnos que se ha cargado correctamente.

```{r, echo=FALSE}
library("palmerpenguins")
head(penguins,10)
```

Veamos su estructura:

```{r}
str(penguins)
```

Como podemos observar, el tamaño de la muestra realizada es de 344 pingüinos, de los que se han tomado datos de 8 variables diferentes. Entre estas encontramos tres variables de tipo *factor*: `Species`, que puede tomar tres valores ("Adelie", "Chinstrap", "Gentoo"); la variable `Island`asigna la isla de procedencia de cada individuo y toma tres valores también, que son "Biscoe", "Dream" y "Torgersen"; finalmente los niveles de la variable `sex` son "female" y "male". 

Tambien encontramos dos variables del tipo *numérico*, que son `bill_length_mm`, que corresponde a la longitud del pico de cada pingüino, en milímetros , y `bill_depth_mm`, que corresponde al grosor del pico, también en milímetros.

Finalmente, tenemos tres últimas variables de tipo *integer*: `flipper_length_mm`, que corresponde a la longitud de las aletas de cada pingüino, en milímetros; `body_mass_g`, que recoge la masa corporal en gramos de cada individuo; `year`, ???????????????????

Observamos tambien que hay valores NA y, por lo tanto vamos a eliminar los sujetos que presenten estos valores. Guardamos el nuevo dataframe porque trabajaremos con él a partir de ahora.

```{r, echo = FALSE}
pinguinos = na.omit(penguins)
```

Una vez hemos limpiado los datos, empezamos con el análisis descriptivo. 

```{r, echo=FALSE}
library(ggplot2)

data = data.frame(group = c("Adelie", "Gentoo", "Chinstrap"), value = c(146, 119, 68))

ggplot(data, aes(x = "", y = value, fill = group)) + geom_col() +
  coord_polar(theta = "y") +
  theme_void() +
  guides(fill= guide_legend(title = ""))

```
















