---
title: "Práctica 1"
author: "Carla Martínez, Patricia Mateu, Margalida Verd"
format: html
editor: visual
---

Primero instalamos el paquete "palmerpenguins" y mostramos por pantalla las primeras filas para asegurarnos que se ha cargado correctamente.

```{r}
#install.packages("palmerpenguins")
library("palmerpenguins")
head(penguins,344)
```

Veamos su estructura:

```{r}
str(penguins)
```

Como podemos observar, el tamaño de la muestra realizada es de 344 pingüinos, de los que se han tomado datos de 8 variables diferentes. Entre estas encontramos tres variables de tipo *factor*: `Species`, que puede tomar tres valores ("Adelie", "Chinstrap", "Gentoo"); la variable `Island`asigna la isla de procedencia de cada individuo y toma tres valores también, que son "Biscoe", "Dream" y "Torgersen"; finalmente los niveles de la variable `sex` son "female" y "male". 

Tambien encontramos dos variables del tipo *numérico*, que son `bill_length_mm`, que corresponde a la longitud del pico de cada pingüino, en milímetros , y `bill_depth_mm`, que corresponde al grosor del pico, también en milímetros.

Finalmente, tenemos tres últimas variables de tipo *integer*: `flipper_length_mm`, que corresponde a la longitud de las aletas de cada pingüino, en milímetros; `body_mass_g`, que recoge la masa corporal en gramos de cada individuo; `year`, que se atubuye al año de estudio de cada pingüino (2007,2008 o 2009).

Observamos también que hay valores NA y, por lo tanto vamos a eliminar los sujetos que presenten estos valores. Guardamos el nuevo dataframe porque trabajaremos con él a partir de ahora.

```{r}
pinguinos = na.omit(penguins)
```

Una vez hemos limpiado los datos, empezamos con el análisis descriptivo.

## Datos demográficos

Empecemos por las frecuencias relativas de cada especie de pingüino:

```{r}
table(pinguinos$species)
```

Con cierta diferencia, la especie más poblada es la *Adelie*, seguida de *Gentoo* y, finalmente, *Chinstrap*, que es la menos poblada. Veámoslo gráficamente:

```{r}

library(ggplot2)

data = data.frame(group = c("Adelie", "Gentoo", "Chinstrap"), value = c(146, 119, 68))

ggplot(data, aes(x = "", y = value, fill = group)) + geom_col() +
  coord_polar(theta = "y") +
  theme_void() +
  guides(fill= guide_legend(title = ""))

```

También es interesante estudiar la población por islas. A continuación lo vemos:

```{r}
table(pinguinos$island)
```

Como podemos ver, la isla más poblada es la Biscoe, seguida de Dream y, por último, ya más alejada en cuanto a valores, la isla Torgersen. Analicemos ahora la población de cada isla por especies; es decir, nos interesa saber la cantidad de pingüinos de cada especie en cada isla. Para ello utilizamos:

```{r}
adelie = pinguinos[which(pinguinos$species == "Adelie"),]
table(adelie$island)
```


```{r}
gentoo = pinguinos[which(pinguinos$species == "Gentoo"),]
table(gentoo$island)
```
```{r}
chinstrap = pinguinos[which(pinguinos$species == "Chinstrap"),]
table(chinstrap$island)
```


## Estudio por especie

Vamos a analizar las diferentes característcas de cada especie. Empezaremos por la especia *Adelie* que es la más poblada. Estudiaremos la media, la varianza y la desviación típica de las caracerísticas de los pingüinos:

```{r}
median(adelie$bill_length_mm) #mediana
mean(adelie$bill_length_mm) #media
```



## Resumen especies
Vamos a ver de manera resumida los daros recogidos anteriormente:
```{r}
summary(pinguinos)
```




>>>>>>> fafaaced80dd78c770246be002389718e3bf0bc4
